---
title: "DEW"
author: "Adam Stuller"
date: "4/12/2021"
output: html_document
---

# DEW - rosny bod

```{r}
describe(all_data$DEW) 
```

### Centralna poloha dat

Priemer je  4.5742, median 5. Tieto hodnoty su si dost blizke a vidime, ze data nie su velmi vychylene kvoli outlierom. Modus je ale 0, co je zaujimave.

```{r}
getmode(na.omit(all_data$DEW)) %>%
  print(cat("Modus: " ))

median(all_data$DEW, na.rm = TRUE) %>%
  print(cat("Median: "))

mean(all_data$DEW, na.rm = TRUE) %>%
  print(cat("Mean: "))
``` 


### Variabilita 

Vyberovy rozptyl je 60.56788, standardna odchylka 7.782537 a variancny koeficient 1.701398, cize 170,14 %. To je dost vela a variancia je teda dost velka. 

Medzikvartilova odchylka je iba 6

Variacne rozpatie je 52.5 

```{r}
max_dew <- max(all_data$DEW, na.rm= TRUE)
min_dew <- min(all_data$DEW, na.rm= TRUE)
var_rozpatie <- max_dew - min_dew
print(cat("Variacne rozpatie", var_rozpatie))

# Interquartile range
Q1 <- quantile(all_data$DEW, 0.25, na.rm = T) # 25% hodnot je mensich a 75% vacsich
Q3 <- quantile(all_data$DEW, 0.75, na.rm = T) # 75% hodnot je mensich a 25% vacsich

(IQR(all_data$DEW, na.rm = T ) / 2) %>%# interquartile range
  print(cat("Medzikvantilova odchýlka: "))

var(all_data$DEW, na.rm = T) %>% print(cat("Rozptyl: "))# rozptyl

EnvStats::cv(all_data$DEW, na.rm = T) %>% print(cat("Variacny koeficient: "))# variacny koeficient
```

```{r}
summary(all_data$DEW)
all_data['DEW'] %>% profiling_num()
```
### Asymetria

Šikmost (skewness) je -0.3767112. Je teda zaporna a hovori, ze data su jemne nachylene doprava. 

Špicatost (kurtosis) 2.6893 je kladna teda mierne spicatejsia ako normalne rozdelenie.

### Histogram 

Data sa podobaju na normalne rozdelenie, aj ked vrchol je trosku dlhsi a plytkejsi. Nahnute su doprava a z tej straky su aj dost strme. 
```{r}
ggplot(all_data, aes(x=DEW)) + 
  geom_histogram(bins = 40, binwidth = 2,fill="2", color="#e9ecef") +
  labs(title = paste("Rosny bod - histogram")) +
  xlab("Resny bod") +
  ylab("Frequency") +
  scale_x_continuous(breaks = seq(-20, 40, by = 5)) +
  scale_y_continuous(breaks = seq(0, 20000, by = 2000))
```



### Boxplot 
```{r}
df <- all_data %>% 
  dplyr::mutate(
    year = ymd_hms(DATE) %>% 
      lubridate::year() %>% 
      map_chr(~ as.character(.x))
  ) %>%
  dplyr::select(all_of(c('year', 'DEW')))

ggplot(data = df, aes( DEW,factor(year), colour=year)) +
  geom_boxplot() 
```


```{r}
df <- all_data %>% 
  dplyr::select('DEW') %>%
  tidyr::gather(key='label', value = 'dewpoint')

ggplot(data = df, aes( dewpoint,factor(label), colour=label)) +
  geom_boxplot() 
```


### Violin 
```{r}
df <- all_data %>%
  dplyr::select('DEW') %>%
  tidyr::gather(key='label', value = 'dewpoint')

ggplot(data = df, aes(factor(label), dewpoint, fill=label)) +
  geom_violin(draw_quantiles=c(0.25, 0.5, 0.75))
```

### Q-Q plot 

Ako vidime aj tu, data sa mierne podobaju na normalne rozdelenie.

```{r}
ggplot(data = all_data, aes(sample=DEW)) +
  stat_qq() + 
  stat_qq_line()
```

### Diagram Rozptylenia
```{r}
df <- all_data %>%
  dplyr::select('DEW') %>%
  tidyr::gather(key='label', value = 'dewpoint')

ggplot(data = df, aes( dewpoint,factor(label), colour=label)) +
  geom_jitter() 
```


```{r}

df <- all_data %>% 
  dplyr::mutate(
    year = ymd_hms(DATE) %>% 
      lubridate::year() %>% 
      map_chr(~ as.character(.x))
  ) %>%
  dplyr::select(all_of(c('year', 'DEW')))

ggplot(data = df, aes( DEW,factor(year), colour=year)) +
  geom_jitter() 
``` 



### Graf polosum 

```{r}
slp <- all_data$DEW
slp_asc <- sort(slp, decreasing = FALSE)
slp_desc <- sort(slp, decreasing = TRUE)

ggplot(data.frame(slp_asc), aes(x = slp_asc, y = 0.5*(slp_asc+slp_desc))) + 
  geom_point(size = 2, color = 2) +
  scale_x_continuous(breaks = seq(-30, 40, by = 3)) +
  labs(title = "Graf polosum pre atmosfericky tlak", x = "Tlak") +
  theme_bw()
```
### Kruhovy graf
```{r}
n <- nrow(all_data)
lo <- (n * (n - 1) / 2)^(-1 / 2)

Vx <- lo * cos(pi * all_data$DEW)
Vy <- lo * sin(pi * all_data$DEW)

ggplot(mapping=aes( x=c(Vx, -Vx), y=c(Vy, -Vy))) +
  geom_point() + 
  coord_fixed()
```


