---
title: "GSO"
author: "Adam Stuller"
date: "4/12/2021"
output: html_document
---

# GSO - Ground surface contition



### Centralna poloha dat

Hodnota vyberoveho medianu je 1016,6 hP, modus je 1015,4 a vyberovy priemer je 1017.057, co nam hovori o tom, ze priemer je relativne dobry ukazovatelom v tychto datach a nie je vychyleny outliermi. 

```{r}
getmode(na.omit(mandatory_data$GSO))
median(mandatory_data$GSO, na.rm = TRUE)
mean(mandatory_data$GSO, na.rm = TRUE)
``` 
```{r}
all_data %>%
  dplyr::select(GSO) %>%
  dplyr::count(GSO, sort=TRUE)
```
```{r}

df <- all_data %>% 
  dplyr::mutate(
    year = ymd_hms(DATE) %>% 
      lubridate::year() %>% 
      map_chr(~ as.character(.x))
  ) %>%
  dplyr::select(all_of(c('year', 'GSO')))

ggplot(data = df, aes( GSO,factor(year), colour=year)) +
  geom_jitter() 
```



### Barplot 
```{r}
df <- mandatory_data %>%
  dplyr::select(GSO) %>%
  dplyr::filter(!is.na(GSO))

ggplot(df, aes(x=GSO)) + 
  geom_bar()
```


Jedna sa o kategoricu velicinu, s velkym mnozstvom NA hdnot. Na sa tam objavuju iba preto, ze sa tato velicina merala v konkretnych intervaloch a medzi nimi nie. Na sa zbavime tak, ze nakopirujeme hodnoty posledneho merania do merani medz nimi

