---
title: "DEW"
author: "Adam Stuller"
date: "4/12/2021"
output: html_document
---

# PWO - Past weather observation

Jedna sa o kategorickú zakódovanú informáciu o pozorovanom pocasí. Z dookumentacie su hodnoty nasledovne: 

Domain Value ID: Domain Value Definition Text 
0 = Cloud covering 1/2 or less of the sky throughout the appropriate period 
1 = Cloud covering more than ½ of the sky duringpart of the appropriate period and covering ½ or less during part of the period 
2 = Cloud covering more than 1/2 of the sky throughout the appropriate period 
3 = Sandstorm, duststorm or blowing snow 
4 = Fog or ice fog or thick haze 
5 = Drizzle
6 = Rain
7 = Snow, or rain and snow mixed 
8 = Shower(s) 
9 = Thunderstorm(s) with or without precipitation

### Centralna poloha dat

Vidno, že najčastejšiou formou počasia na slovensku je typ 2, teda zamračené s viac ako polovicou oblohy zakrytou oblakmi.

Relativne pocetnost jednotlivych tried: 

           0 - 0.1720426528 %       
           1 - 0.1068872541 %
           2 - 0.2627742086 %     
           3 - 0.0002995906 %
           4 - 0.1205130766 %        
           5 - 0.0141029482 %       
           6 - 0.1845144969 %       
           7 - 0.0661762258 %
           8 - 0.0390577322 %   
           9 - 0.0336318143 %
  

```{r}
unique(all_data$PWO)

counts <- table(all_data$PWO)
counts / sum(counts)

getmode(na.omit(all_data$PWO)) %>%
  print(cat("Modus: " ))

``` 


### Batplot 

```{r}
df <- all_data %>%
  dplyr::mutate(
    PWO = map_chr(.$PWO, as.character)
  ) %>% 
  dplyr::filter(!is.na(PWO))

ggplot(df, aes(x = PWO)) + 
  geom_bar(fill = "orange", width = 0.7) +
  xlab("Typ pocasia") + 
  ylab("Pocet zaznamenani")
```


Jedna sa o kategoricu velicinu, s velkym mnozstvom NA hdnot. Na sa tam objavuju iba preto, ze sa tato velicina merala v konkretnych intervaloch a medzi nimi nie. 