---
title: "DEW"
author: "Adam Stuller"
date: "4/12/2021"
output: html_document
---

# PWO - Past weather observation



### Centralna poloha dat

Hodnota vyberoveho medianu je 1016,6 hP, modus je 1015,4 a vyberovy priemer je 1017.057, co nam hovori o tom, ze priemer je relativne dobry ukazovatelom v tychto datach a nie je vychyleny outliermi. 

```{r}
getmode(na.omit(mandatory_data$PWO))
median(mandatory_data$PWO, na.rm = TRUE)
mean(mandatory_data$PWO, na.rm = TRUE)
``` 


### Variabilita 

Vyberovy rozptyl je 63.28557 a variancny koeficient 0.007821809

```{r}
var(mandatory_data$DEW, na.rm = T) # rozptyl

EnvStats::cv(mandatory_data$DEW, na.rm = T) # variacny koeficient
```


### Asymetria

### Histogram 
```{r}
df <- mandatory_data %>%
  dplyr::select(PWO) %>%
  dplyr::filter(!is.na(PWO))

ggplot(df, aes(x=PWO)) + 
  geom_bar()
```


Jedna sa o kategoricu velicinu, s velkym mnozstvom NA hdnot. Na sa tam objavuju iba preto, ze sa tato velicina merala v konkretnych intervaloch a medzi nimi nie. Na sa zbavime tak, ze nakopirujeme hodnoty posledneho merania do merani medz nimi

