---
title: "SLP"
author: "Adam Stuller"
date: "4/12/2021"
output: html_document
---

```{r setup, include=FALSE}
knitr::opts_chunk$set(echo = TRUE)
```

# SLP -  Atmosfericky tlak v hektopascaloch

```{r}
describe(all_data$SLP) 
```


### Centralna poloha dat

Hodnota vyberoveho medianu je 1016.9 hP, modus je 1017 a vyberovy priemer je 1017.295. Priemer je teda dobry ukazatel a data zjavne nie su ovplivnene velkym mnozstvom outlierov ale ukazatele centralnej polohy su velmi silne.

```{r}
getmode(na.omit(all_data$SLP)) %>%
  print(cat("Modus: " ))

median(all_data$SLP, na.rm = TRUE) %>%
  print(cat("Median: "))

mean(all_data$SLP, na.rm = TRUE)%>%
  print(cat("Mean: "))
```

### Variabilita

Vyberovy rozptyl je 67.58904 a smerodajna odchylka 8.221255 . Variancny koeficient je 0.008081483 alebo v percentach 0,8%. Vsetko to hovori o tom, ze data pri tlaku su relativne nakope a s malou variabilitou.

Variacne rozpatie je 78.8 teda rozdiel medzi najmensim a najvacsim prvkom nie je velmi velky. Vychadza to pravdaze z podstatty atmosferickeho tlaku a jednotiek v ktorych bol namerany.

Medzikvantilova odchýlka je **4.95.** Je to o dost mensie cislo a hovori nam to o tom, ze velka vacsina dat sa nachadza nakope okolo stednej hodnoty.

Hodnota prvého a tretieho kvartilu je 1012, resp. 1022. Polovica dát sa teda nachadza v rospetí iba 10.

```{r}
max_slp <- max(all_data$SLP, na.rm= TRUE)
min_slp <- min(all_data$SLP, na.rm= TRUE)
var_rozpatie <- max_slp - min_slp
print(cat("Variacne rozpatie", var_rozpatie))
```

```{r}
# Interquartile range
Q1_slp <- quantile(all_data$SLP, 0.25, na.rm = T) # 25% hodnot je mensich a 75% vacsich
Q3_slp <- quantile(all_data$SLP, 0.75, na.rm = T) # 75% hodnot je mensich a 25% vacsich

(IQR(all_data$SLP, na.rm = T ) / 2) %>%# interquartile range
  print(cat("Medzikvantilova odchýlka: "))
```

```{r}
var(all_data$SLP, na.rm = T) %>% print(cat("Rozptyl: "))# rozptyl

EnvStats::cv(all_data$SLP, na.rm = T)%>% print(cat("Variacny koeficient: ")) # variacny koeficient
```

```{r}
summary(all_data$SLP)
all_data['SLP'] %>% profiling_num()
```

### Asymetria

Šikmost (skewness) je 0.1264733. Je mierne kladna, teda rozdelenie je mierne zasikmene do lava.

Špicatost (kurtosis) - 3.539679 je lladna teda mierne spicatejsia pre tlak ako pre data z normálneho rozdelenia.

### Histogram

```{r}
ggplot(all_data, aes(x=SLP)) + 
  geom_histogram(bins = 40, binwidth = 2,fill="2", color="#e9ecef") +
  labs(title = paste("Atmospheric pressure histogram")) +
  xlab("SLP - Atmospheric pressure") +
  ylab("Frequency") +
  scale_x_continuous(breaks = seq(-20, 40, by = 5)) +
  scale_y_continuous(breaks = seq(0, 20000, by = 2000))
```

### Boxplot

```{r}
df <- all_data %>% 
  dplyr::mutate(
    year = ymd_hms(DATE) %>% 
      lubridate::year() %>% 
      map_chr(~ as.character(.x))
  ) %>%
  dplyr::select(all_of(c('year', 'SLP')))

ggplot(data = df, aes( SLP,factor(year), colour=year)) +
  geom_boxplot() +
  labs(title = paste("Boxplot atmosferickeho tlaku, jednotlive roky")) +
  xlab("SLP - Atmospheric pressure") +
  ylab("Year") 
```

```{r}
df <- all_data %>% 
  dplyr::select('SLP') %>%
  tidyr::gather(key='label', value = 'pressure')

ggplot(data = df, aes( pressure,factor(label), colour=label)) +
  geom_boxplot() +
  labs(title = paste("Boxplot atmosferickeho tlaku")) +
  xlab("") +
  ylab("") 
```

### Violin

```{r}
df <- all_data %>%
  dplyr::select('SLP') %>%
  tidyr::gather(key='label', value = 'pressure')

ggplot(data = df, aes(factor(label), pressure, fill=label)) +
  geom_violin(draw_quantiles=c(0.25, 0.5, 0.75))+
  labs(title = paste("Atmospheric pressure violin plot")) +
  xlab("") +
  ylab("SLP - Atmospheric pressure") 
```

### Q-Q plot

```{r}
ggplot(data = mandatory_data, aes(sample=SLP)) +
  stat_qq() + 
  stat_qq_line()
```

### Diagram Rozptylenia

```{r}
df <- all_data %>%
  dplyr::select('SLP') %>%
  tidyr::gather(key='label', value = 'pressure')

ggplot(data = df, aes( pressure,factor(label), colour=label)) +
  geom_jitter() +
  labs(title = paste("Diagram rozptylenia pre atmosfericky tlak")) +
  xlab("SLP - Atmosfericky  tlak") +
  ylab("") 

```

```{r}

df <- all_data %>% 
  dplyr::mutate(
    year = ymd_hms(DATE) %>% 
      lubridate::year() %>% 
      map_chr(~ as.character(.x))
  ) %>%
  dplyr::select(all_of(c('year', 'SLP')))

ggplot(data = df, aes( SLP,factor(year), colour=year)) +
  geom_jitter() 
```

### Graf polosum

```{r}
slp <- all_data$SLP
slp_asc <- sort(slp, decreasing = FALSE)
slp_desc <- sort(slp, decreasing = TRUE)

ggplot(data.frame(slp_asc), aes(x = slp_asc, y = 0.5*(slp_asc+slp_desc))) + 
  geom_point(size = 2, color = 2) +
  scale_x_continuous(breaks = seq(-30, 40, by = 3)) +
  labs(title = "Graf polosum pre atmosfericky tlak", x = "Tlak") +
  theme_bw()
```

### Kruhovy graf

```{r}
n <- nrow(all_data)
lo <- (n * (n - 1) / 2)^(-1 / 2)

Vx <- lo * cos(pi * all_data$SLP)
Vy <- lo * sin(pi * all_data$SLP)

ggplot(mapping=aes( x=c(Vx, -Vx), y=c(Vy, -Vy))) +
  geom_point() + 
  coord_fixed()
```
