---
title: "Sea level pressure"
output:
  html_document:
    df_print: paged
---

```{r, include = FALSE}
source('setup.R')
```

## ATMOSPHERIC-PRESSURE-OBSERVATION sea level pressure

The air pressure relative to Mean Sea Level (MSL).

MIN: 08600 MAX: 10900 UNITS: Hectopascals

SCALING FACTOR: 10

DOM: A general domain comprised of the numeric characters (0-9).

99999 = Missing

Atribút sea level pressure reprezentuje atmosférický tlak meraný v hektopascaloch.

```{r load, warning = FALSE}
all_data <- read.csv(file= "../data/all.csv")
```

```{r, warning = FALSE}
summary(all_data$SLP)
all_data['SLP'] %>% profiling_num()

getmode(na.omit(all_data$SLP)) # modus

```

### Centralna poloha dat

Hodnota výberového mediánu je 1016.9 hPa. Hodnota výberového priemeru je 1017.3 hPa. Hodnoty sú takmer rovnaké.

Modus - najčastejšia hodnota je 1017 hPa.

```{r}
var(all_data$SLP, na.rm = T) # rozptyl
max(all_data$SLP, na.rm = T) - min(all_data$SLP, na.rm = T) # variacne rozpatie

# Interquartile range and outliers
Q1 <- quantile(all_data$SLP, 0.25, na.rm = T) # 25% hodnot je mensich a 75% vacsich
Q3 <- quantile(all_data$SLP, 0.75, na.rm = T) # 75% hodnot je mensich a 25% vacsich
IQR <- IQR(all_data$SLP, na.rm = T) # interquartile range
IQR_dev <- IQR/2

# odlahle hodnoty
length(which(all_data$SLP < (Q1 - 1.5*IQR)))
length(which(all_data$SLP > (Q3 + 1.5*IQR)))

# extremne hodnoty
length(which(all_data$SLP < (Q1 - 3*IQR)))
length(which(all_data$SLP > (Q3 + 3*IQR)))

```


### Variabilita
 
Výberový rozptyl je 67.58904.

Výberová smerodajná odchýlka je 8.221255. To znamená, že hodnoty atmosférického tlaku sa pohybujú približne v rozsahu 8.221255 okolo priemeru. 

Medzikvartilová odchýlka (IQR/2) je 5.1, teda hodnoty sú rozptýlené približne 5.1 okolo mediánu.

Variačné rozpätie je 78.8. Daná hodnota predstavuje rozdiel medzi maximálnou a minimálnou nameranou hodnotou atmosférického tlaku. Maximálna hodnota atm. tlaku 1049.4 a minimálna 970.6 hPa. 

Variačný koeficient 0.008081483, čo je iba 0.8%, teda hodnoty atmosférického tlaku nie sú variabilné.


### Asymetria

Hodnota šikmosti je kladná 0.1264733, ale blízka 0, teda dáta nie sú veľmi zošikmené a ide o symetrické rozdelenie okolo strednej hodnoty. 

Hodnota špicatosti je 3.539679, je o niečo väčšia ako 3 teda hodnoty majú špicatejšie rozdelenie. To znamená, že v súbore sa nachádza viac hodnôt bližších k strednej hodnote.


### Boxplot

Hodnota 3.kvartilu je 1022.2 a hodnota 1. kvartilu 1012, teda medzikvartilové rozpätie (IQR) je 10.2. Uprostred krabice je zvýraznený medián hrubou čiernou čiarou (1017). Medián sa nachádza v strede krabice, teda vyzerá, že dáta sú symetrické okolo strednej hodnoty.

Ďalej z boxplotu vidieť maximálnu a minimálnu hodnotu (vonkajšie hradby boxplotu).
Maximálna hodnota (1037.5) je vypočítaná ako 3.kvartil + 1.5 * IQR (medzikvartilové rozpätie).
Minimálna hodnota (996.7) je vypočítaná ako 1.kvartil - 1.5 * IQR (medzikvartilové rozpätie).

Všetky hodnoty nachádzajúce sa nad a pod maximálnou a minimálnou hodnotou môžme považovať za odľahlé hodnoty. Počet odľahlých hodnôt nad maximálnou hodnotou je 2066, pod minimálnou sa nachádza 740 hodnôt. 

Nakoniec pre odľahlé hodnoty overíme či patria medzi extrémne.
Horná hranica extrémych hodnôt je vypočítaná ako 3.kvartil + 3 * IQR.
Dolná hranica extrémych hodnôt je vypočítaná ako 1.kvartil - 3 * IQR.
V dátach sa nachádza 45 extrémne nízkych hodnôt, ktoré sú nižšie ako hodnota 1.kvartilu - 3 * IQR, teda nižšie ako 981.4 hPa. Extrémne vysoké hodnoty sa v dátach nenachádzajú.

```{r boxplot, warning = FALSE}

# boxplot
boxplot(all_data$SLP, col = "#ddcc36", ylab = "Atmosférický tlak", main = "Sea level pressure boxplot")

```


### Histogram

Aj z histogramu vidíme, že rozdelenie hodnôt sa podobá na normálne, pričom najpočetnejšie sú hodnoty okolo 1010 - 1020 hPa.

```{r histogram, warning = FALSE}

# histogram
ggplot(all_data, aes(x = SLP)) + 
  geom_histogram(bins = 15, fill = "#ddcc36", color = "#e9ecef") +
  labs(title = paste("Sea level pressure histogram")) +
  xlab("Atmosférický tlak") +
  ylab("Počet") +
  scale_x_continuous(breaks = seq(950, 1200, by = 10)) +
  scale_y_continuous(breaks = seq(0, 60000, by = 3000))

```


### Graf hustoty

Graf hustoty slúži na porovnanie priebehu hustoty pravdepodobnosti normálneho rozdelenia (zelená čiara) a odhadu hustoty vypočítaného z namernaých hodnôt atmosférického tlaku (červená čiara). Čiary sú približne rovnaké, teda ide o normálne rozdelenie, ktoré je ale trocha špicatejšie. Modrá prerušovaná čiara predstavuje priemernú hodnotu atmosférického tlaku. 

```{r density plot, warning = FALSE}

# denisty plot 
# data z normalneho rozdelenia
data_norm <- data.frame(dens = c(rnorm(length(na.omit(all_data$SLP)), mean(all_data$SLP, na.rm = T), sd(all_data$SLP, na.rm = T))))

# porovnanie hodnot normalneho rozdelenia a SLP
ggplot(all_data, aes(x = SLP), color = 3) + 
  geom_density(color = 2, size = 0.8) +
  geom_density(data_norm, mapping = aes(x = dens), color = 3, size = 0.8) +
  geom_vline(aes(xintercept = mean(SLP, na.rm = T)),
            color = 4, linetype = "dashed", size = 1) +
  scale_x_continuous(breaks = seq(900, 1100, by = 10)) +
  labs(title = paste("Odhad hustoty hodnôt atmosférického tlaku")) +
  xlab("Atmosférický tlak") +
  ylab("Hustota pravdepodobnosti")

```


### Husľový graf

Husľový graf doplnený o hlavné kvartily zobrazuje rozdelenie hustoty, pričom aj podľa tohto grafu vidíme, že ide o normálne rozdelenie. Dáta sú najpočetnejšie v okolí hodnoty 1017, postupne smerom k vyšším a nižším hodnotám sa ich hustota zmenšuje.

```{r violin, warning = FALSE}

# violin plot
df <- all_data %>%
  dplyr::select('SLP') %>%
  tidyr::gather(key = 'label', value = 'slp')

ggplot(data = df, aes(factor(label), slp, fill = slp)) +
  geom_violin(draw_quantiles = c(0.25, 0.5, 0.75), fill = "#ddcc36") +
  labs(title = paste("Husľový graf viditeľnosti"), y = "Atmosférický tlak", fill = "Sea level pressure") +
  theme(axis.title.x = element_blank()) +
  theme(axis.text.x = element_blank())

```


### Q-Q graf

Graf zobrazuje odchýlku empirického od teoretického normálneho rozdelenia. Empirické rozdelenie je v našom prípade rozdelenie nameraných hodnôt atmosférického tlaku. Keďže body ležia blízko priamky normálneho rozdelenia, môžeme povedať, že rozdelenie hodnôt je normálne. Mierne sa odchyľuje len v oblasti dolných kvantilov.

```{r qq, warning = FALSE}

# QQ plot
ggplot(data = all_data, aes(sample = SLP)) +
  stat_qq() + 
  stat_qq_line() +
  labs(title = paste("Q-Q graf atmosférického tlaku"))

```


### Graf polosum

Z grafu vidno, že hodnoty sú takmer symetrické okolo mediánu.

```{r polosum, warning = FALSE}

# polosum
slp <- all_data$SLP
slp_asc <- sort(slp, decreasing = FALSE)
slp_desc <- sort(slp, decreasing = TRUE)

ggplot(data.frame(slp_asc), aes(x = slp_asc, y = 0.5*(slp_asc + slp_desc))) + 
  geom_point(size = 2, color = "#013c7f") +
  scale_x_continuous(breaks = seq(0, 2000, by = 10)) +
  labs(title = "Graf polosum pre atmosférický tlak", x = "Atmosférický tlak") +
  theme_bw()

```