---
title: "Sea level pressure"
author: "Denisa Mensatorisova"
output: pdf_document
---

```{r, include = FALSE}
source('setup.R')
```

## ATMOSPHERIC-PRESSURE-OBSERVATION sea level pressure

The air pressure relative to Mean Sea Level (MSL).

MIN: 08600 MAX: 10900 UNITS: Hectopascals

SCALING FACTOR: 10

99999 = Missing

Atribút sea level pressure reprezentuje atmosférický tlak meraný v hektopascaloch.

```{r load, warning = FALSE}
all_data <- read.csv(file= "../data/all.csv")
```

```{r}
describe(all_data$SLP) 
```
```{r, warning = FALSE}
summary(all_data$SLP)
all_data['SLP'] %>% profiling_num()

```


### Centrálna poloha dát

Hodnota výberového mediánu je 1016.9 hPa. Hodnota výberového priemeru je 1017.3 hPa. Hodnoty sú takmer rovnaké. Priemer je teda dobrý ukazovateľ a dáta zjavne nie sú ovplyvnené veľkým množstvom outlierov ale ukazovatele centrálnej polohy sú veľmi silné.

Modus - najčastejšia hodnota je 1017 hPa.


```{r}
getmode(na.omit(all_data$SLP)) %>%
  print(cat("Modus: " ))

median(all_data$SLP, na.rm = TRUE) %>%
  print(cat("Median: "))

mean(all_data$SLP, na.rm = TRUE)%>%
  print(cat("Mean: "))
```


```{r}
var(all_data$SLP, na.rm = T) %>% print(cat("Rozptyl: ")) # rozptyl
var_rozpatie <- max(all_data$SLP, na.rm = T) - min(all_data$SLP, na.rm = T) # variacne rozpatie
print(cat("Variačné rozpätie", var_rozpatie))

# Interquartile range and outliers
Q1 <- quantile(all_data$SLP, 0.25, na.rm = T) # 25% hodnot je mensich a 75% vacsich
Q3 <- quantile(all_data$SLP, 0.75, na.rm = T) # 75% hodnot je mensich a 25% vacsich
IQR <- IQR(all_data$SLP, na.rm = T) # interquartile range

(IQR/2) %>% # interquartile range
  print(cat("Medzikvartilová odchýlka: "))

# odlahle hodnoty
length(which(all_data$SLP < (Q1 - 1.5*IQR)))
length(which(all_data$SLP > (Q3 + 1.5*IQR)))

# extremne hodnoty
length(which(all_data$SLP < (Q1 - 3*IQR)))
length(which(all_data$SLP > (Q3 + 3*IQR)))

```


### Variabilita

Výberový rozptyl je 67.58904.

Výberová smerodajná odchýlka je 8.221255. To znamená, že hodnoty atmosférického tlaku sa pohybujú približne v rozsahu 8.221255 okolo priemeru.

Variačný koeficient je 0.008081483 alebo v percentách 0,8%, teda hodnoty atmosférického tlaku nie sú variabilné ale naopak sú relatívne nakope.

Variačné rozpätie je 78.8. Daná hodnota predstavuje rozdiel medzi maximálnou a minimálnou nameranou hodnotou atmosférického tlaku. Maximálna hodnota atm. tlaku 1049.4 a minimálna 970.6 hPa. Vychádza to pravdaže z podstaty atmosferického tlaku a jednotiek, v ktorých bol nameraný.

Medzikvartilová odchýlka (IQR/2) je 5.1, teda hodnoty sú rozptýlené približne 5.1 okolo mediánu. Je to o dosť menšie číslo a hovorí nám to o tom, že veľká väčšina dát sa nachádza nakope okolo stednej hodnoty.

Hodnota prvého a tretieho kvartilu je 1012, resp. 1022. Polovica dát sa teda nachádza v rozpätí iba 10 hPa.


### Asymetria

Hodnota šikmosti je kladná 0.1264733, ale blízka 0, teda dáta nie sú veľmi zošikmené a ide o prevažne symetrické rozdelenie okolo strednej hodnoty, ktoré je len mierne zošikmené doľava. 

Hodnota špicatosti je 3.539679, je o niečo väčšia ako 3 teda hodnoty majú špicatejšie rozdelenie. To znamená, že v súbore sa nachádza viac hodnôt bližších k strednej hodnote.


### Boxplot

Hodnota 3.kvartilu je 1022.2 a hodnota 1. kvartilu 1012, teda medzikvartilové rozpätie (IQR) je 10.2. Uprostred krabice je zvýraznený medián hrubou čiernou čiarou (1017). Medián sa nachádza v strede krabice, teda vyzerá, že dáta sú symetrické okolo strednej hodnoty.

Ďalej z boxplotu vidieť maximálnu a minimálnu hodnotu (vonkajšie hradby boxplotu).
Maximálna hodnota (1037.5) je vypočítaná ako 3.kvartil + 1.5 * IQR (medzikvartilové rozpätie).
Minimálna hodnota (996.7) je vypočítaná ako 1.kvartil - 1.5 * IQR (medzikvartilové rozpätie).

Všetky hodnoty nachádzajúce sa nad a pod maximálnou a minimálnou hodnotou môžme považovať za odľahlé hodnoty. Počet odľahlých hodnôt nad maximálnou hodnotou je 2066, pod minimálnou sa nachádza 740 hodnôt. 

Nakoniec pre odľahlé hodnoty overíme či patria medzi extrémne.
Horná hranica extrémych hodnôt je vypočítaná ako 3.kvartil + 3 * IQR.
Dolná hranica extrémych hodnôt je vypočítaná ako 1.kvartil - 3 * IQR.
V dátach sa nachádza 45 extrémne nízkych hodnôt, ktoré sú nižšie ako hodnota 1.kvartilu - 3 * IQR, teda nižšie ako 981.4 hPa. Extrémne vysoké hodnoty sa v dátach nenachádzajú.

```{r}
df <- all_data %>% 
  dplyr::mutate(
    year = ymd_hms(DATE) %>% 
      lubridate::year() %>% 
      map_chr(~ as.character(.x))
  ) %>%
  dplyr::select(all_of(c('year', 'SLP')))

ggplot(data = df, aes( SLP,factor(year), colour=year)) +
  geom_boxplot() +
  labs(title = paste("Boxplot atmosférického tlaku, jednotlivé roky")) +
  xlab("SLP - Atmospheric pressure") +
  ylab("Year") +
  theme(legend.position = "none")
  
```

```{r}
df <- all_data %>% 
  dplyr::select('SLP') %>%
  tidyr::gather(key='label', value = 'pressure')

ggplot(data = df, aes( pressure,factor(label), colour=label)) +
  geom_boxplot() +
  labs(title = paste("Boxplot atmosferickeho tlaku")) +
  xlab("") +
  ylab("") 
```


### Histogram

Aj z histogramu vidíme, že rozdelenie hodnôt sa podobá na normálne, pričom najpočetnejšie sú hodnoty okolo 1010 - 1020 hPa.

```{r}
ggplot(all_data, aes(x = SLP)) + 
  geom_histogram(bins = 40, fill = "#ddcc36", color = "#e9ecef") +
  labs(title = paste("Sea level pressure histogram")) +
  xlab("Atmosférický tlak") +
  ylab("Počet") +
  scale_x_continuous(breaks = seq(950, 1200, by = 10)) +
  scale_y_continuous(breaks = seq(0, 60000, by = 3000))
```


### Graf hustoty

Graf hustoty slúži na porovnanie priebehu hustoty pravdepodobnosti normálneho rozdelenia (zelená čiara) a odhadu hustoty vypočítaného z namernaých hodnôt atmosférického tlaku (červená čiara). Čiary sú približne rovnaké, teda ide o normálne rozdelenie, ktoré je ale trocha špicatejšie. Modrá prerušovaná čiara predstavuje priemernú hodnotu atmosférického tlaku. 

```{r density plot, warning = FALSE}

# denisty plot 
# data z normalneho rozdelenia
data_norm <- data.frame(dens = c(rnorm(length(na.omit(all_data$SLP)), mean(all_data$SLP, na.rm = T), sd(all_data$SLP, na.rm = T))))

# porovnanie hodnot normalneho rozdelenia a SLP
ggplot(all_data, aes(x = SLP), color = 3) + 
  geom_density(color = 2, size = 0.8) +
  geom_density(data_norm, mapping = aes(x = dens), color = 3, size = 0.8) +
  geom_vline(aes(xintercept = mean(SLP, na.rm = T)),
            color = 4, linetype = "dashed", size = 1) +
  scale_x_continuous(breaks = seq(900, 1100, by = 10)) +
  labs(title = paste("Odhad hustoty hodnôt atmosférického tlaku")) +
  xlab("Atmosférický tlak") +
  ylab("Hustota pravdepodobnosti")

```




### Husľový graf

Husľový graf doplnený o hlavné kvartily zobrazuje rozdelenie hustoty, pričom aj podľa tohto grafu vidíme, že ide o normálne rozdelenie. Dáta sú najpočetnejšie v okolí hodnoty 1017, postupne smerom k vyšším a nižším hodnotám sa ich hustota zmenšuje.

```{r violin, warning = FALSE}

df <- all_data %>%
  dplyr::select('SLP') %>%
  tidyr::gather(key = 'label', value = 'slp')

ggplot(data = df, aes(factor(label), slp, fill = slp)) +
  geom_violin(draw_quantiles = c(0.25, 0.5, 0.75), fill = "#ddcc36") +
  labs(title = paste("Husľový graf atmosférického tlaku"), y = "Atmosférický tlak", fill = "Sea level pressure") +
  theme(axis.title.x = element_blank()) +
  theme(axis.text.x = element_blank())

```


### Q-Q graf

Graf zobrazuje odchýlku empirického od teoretického normálneho rozdelenia. Empirické rozdelenie je v našom prípade rozdelenie nameraných hodnôt atmosférického tlaku. Keďže body ležia blízko priamky normálneho rozdelenia, môžeme povedať, že rozdelenie hodnôt je normálne. Mierne sa odchyľuje len v oblasti dolných kvantilov.

```{r qq, warning = FALSE}

ggplot(data = all_data, aes(sample = SLP)) +
  stat_qq() + 
  stat_qq_line() +
  labs(title = paste("Q-Q graf atmosférického tlaku"))

```


### Diagram rozptýlenia

```{r}
df <- all_data %>%
  dplyr::select('SLP') %>%
  tidyr::gather(key='label', value = 'pressure')

ggplot(data = df, aes( pressure,factor(label), colour=label)) +
  geom_jitter() +
  labs(title = paste("Diagram rozptýlenia pre atmosférický tlak")) +
  xlab("SLP - Atmosférický  tlak") +
  ylab("") +
  theme(legend.position = "none")

```

```{r}
df <- all_data %>% 
  dplyr::mutate(
    year = ymd_hms(DATE) %>% 
      lubridate::year() %>% 
      map_chr(~ as.character(.x))
  ) %>%
  dplyr::select(all_of(c('year', 'SLP')))

ggplot(data = df, aes( SLP,factor(year), colour=year)) +
  geom_jitter() +
  theme(legend.position = "none")
```

### Graf polosum

Z grafu vidno, že hodnoty sú takmer symetrické okolo mediánu.

```{r}
slp <- all_data$SLP
slp_asc <- sort(slp, decreasing = FALSE)
slp_desc <- sort(slp, decreasing = TRUE)

ggplot(data.frame(slp_asc), aes(x = slp_asc, y = 0.5*(slp_asc + slp_desc))) + 
  geom_point(size = 2, color = "#013c7f") +
  scale_x_continuous(breaks = seq(0, 2000, by = 10)) +
  labs(title = "Graf polosum pre atmosférický tlak", x = "Atmosférický tlak") +
  theme_bw()
```


### Časový graf atmosférického tlaku

```{r}
all_data %>% 
  dplyr::mutate(
    date = as_date(DATE)
  ) %>%
  dplyr::distinct(date, .keep_all=TRUE) %>%
  dplyr::select(date, SLP) %>%
  as_tsibble(
    index = date
  ) %>%
  autoplot(SLP) +
  labs(title = "Time graph of sea level pressure",
       y = "SLP", x = "Date")
```










```{r}
all_data %>% 
  dplyr::mutate(
    date = as_date(DATE)
  ) %>%
  dplyr::distinct(date, .keep_all=TRUE) %>%
  dplyr::select(date, SLP) %>%
  as_tsibble(
    index = date
  ) %>%
  tsibble::fill_gaps() %>%
  dplyr::filter(year(date)>2015) %>%
  gg_season(SLP, labels = "both") +
  labs(y = "SLP",
       title = "Seasonal plot: SLP") 
```

```{r}
all_data %>% 
  dplyr::mutate(
    year_month = yearmonth(DATE)
  ) %>%
  dplyr::group_by(year_month) %>%
  dplyr::summarise(SLP = na.omit(mean(SLP))) %>%
  as_tsibble(
    index = year_month
    ) %>%
  tsibble::fill_gaps() %>%
  dplyr::filter(year(year_month)>210) %>%
  gg_subseries(SLP, period = "1 year") +
  labs(y = "SLP",
       title = "Seasonal plot: SLP") 
```


