---
title: "SNOW_DEPTH"
author: "Adam Stuller"
date: "4/12/2021"
output: html_document
---
# SNOW_DEPTH


### Centralna poloha dat

Hodnota vyberoveho medianu je 1, modus je 0 a vyberovy priemer je 6.60858. Data teda nie su nahromadene centralne a ako neskor uvidime ani z nromalneho rozdelenia, co pri vyske snehu dava zmysel.

```{r}
getmode(na.omit(all_data$SNOW_DEPTH)) %>%
  print(cat("Modus: " ))

median(all_data$SNOW_DEPTH, na.rm = TRUE) %>%
  print(cat("Median: "))

mean(all_data$SNOW_DEPTH, na.rm = TRUE)%>%
  print(cat("Mean: "))
``` 


### Variabilita 

Vyberovy rozptyl je 102.5846 a variancny koeficient 1.532614, co hovori o relativne velkej variabilite dat. 

Variacne rozpatie je 207, čo je ale sposobene vychýlenoou  hodnootou z roku 1994, kedy z ničoho nič namerali 207 cm snehu, pričom chvílu pred tym bol iba 1cm a potom tiež. Predpokladáme, že je to chyba. Nahradzovať to ale veľmi nebudeme, keďže s týmito dátami, nebudeme veľa pracovať.

Medzi kvantilova odchylka je iba 5. To znamena, že gro dát sa nachádza na malom intervale. 

```{r}
var(all_data$SNOW_DEPTH, na.rm = TRUE) # rozptyl

EnvStats::cv(all_data$SNOW_DEPTH, na.rm = T) # variacny koeficient

max_snow <- max(all_data$SNOW_DEPTH, na.rm= TRUE)
min_snow <- min(all_data$SNOW_DEPTH, na.rm= TRUE)
var_rozpatie <- max_snow - min_snow
print(cat("Variacne rozpatie", var_rozpatie))


# Interquartile range
Q1_slp <- quantile(all_data$SNOW_DEPTH, 0.25, na.rm = T) # 25% hodnot je mensich a 75% vacsich
Q3_slp <- quantile(all_data$SNOW_DEPTH, 0.75, na.rm = T) # 75% hodnot je mensich a 25% vacsich

(IQR(all_data$SNOW_DEPTH, na.rm = T ) / 2) %>%# interquartile range
  print(cat("Medzikvantilova odchýlka: "))

summary(all_data$SNOW_DEPTH)
all_data['SNOW_DEPTH'] %>% profiling_num()
```


### Asymetria
Šikmost (skewness) je 3.188859. Je vyrazne kladna, teda rozdelenie je zasikmene do lava.

Špicatost (kurtosis) - 36.71543 je kladna a vysoka teda spicatejsia ako data z normálneho rozdelenia. 

### Histogram 

Ako vidime rozdelenie snehu vzdialene pripomina exponencialne rozdelnenie
```{r}
df <- all_data %>%
  dplyr::filter(SNOW_DEPTH < 100)

ggplot(df, aes(x=SNOW_DEPTH)) + 
  geom_histogram(bins = 40, binwidth = 2,fill="2", color="#e9ecef") +
  labs(title = paste("SNOW_DEPTH histogram")) +
  xlab("SNOW_DEPTH") +
  ylab("Frequency") +
  scale_x_continuous(breaks = seq(-20, 40, by = 5)) +
  scale_y_continuous(breaks = seq(0, 20000, by = 2000))
```



### Boxplot 

Na boxplote vydime aj vychylene hodnoty. 
```{r}
df <- all_data %>% 
  dplyr::mutate(
    year = ymd_hms(DATE) %>% 
      lubridate::year() %>% 
      map_chr(~ as.character(.x))
  ) %>%
  dplyr::select(all_of(c('year', 'SNOW_DEPTH')))

ggplot(data = df, aes( SNOW_DEPTH,factor(year), colour=year)) +
  geom_boxplot() 
```


```{r}
df <- all_data %>% 
  dplyr::select('SNOW_DEPTH') %>%
  tidyr::gather(key='label', value = 'snow')

ggplot(data = df, aes( snow,factor(label), colour=label)) +
  geom_boxplot() 
```


### Violin 
```{r}
df <- all_data %>%
  dplyr::select('SNOW_DEPTH') %>%
  tidyr::gather(key='label', value = 'snow')

ggplot(data = df, aes(factor(label), snow, fill=label)) +
  geom_violin(draw_quantiles=c(0.25, 0.5, 0.75))
```

### Q-Q plot 

```{r}
ggplot(data = all_data, aes(sample=SNOW_DEPTH)) +
  stat_qq() + 
  stat_qq_line()
```

Diagram Rozptylenia
```{r}
df <- all_data %>%
  dplyr::select('SNOW_DEPTH') %>%
  tidyr::gather(key='label', value = 'snow')

ggplot(data = df, aes( snow,factor(label), colour=label)) +
  geom_jitter() 
```


```{r}

df <- all_data %>% 
  dplyr::mutate(
    year = ymd_hms(DATE) %>% 
      lubridate::year() %>% 
      map_chr(~ as.character(.x))
  ) %>%
  dplyr::select(all_of(c('year', 'SNOW_DEPTH')))

ggplot(data = df, aes( SNOW_DEPTH,factor(year), colour=year)) +
  geom_jitter() 
``` 



