---
title: "Temperature"
author: "Denisa Mensatorisova"
output: pdf_document
---

```{r, include = FALSE}
source('setup.R')
```

## AIR-TEMPERATURE-OBSERVATION air temperature

The temperature of the air.

MIN: -0932 MAX: +0618 UNITS: Degrees Celsius

SCALING FACTOR: 10

DOM: A general domain comprised of the numeric characters (0-9), a plus sign (+), and a minus sign (-).
+9999 = Missing.

According to isd documentation, under TMP field there are two information. AIR-TEMPERATURE-OBSERVATION air temperature which concerns us and should be numeric, with sign prefix. If any value is missing 9999 represents it. It is scaled up tenfold. 

Second information does not concern us and is thus removed. Both values are separated and only temperature is kept. Temperature is then converted to numeric (if not 9999) and divided by 10.  

Teplota vzduchu meraná v °C.


```{r load, warning = FALSE}
all_data <- read.csv(file= "../data/all.csv")
```


```{r TMP, warning = FALSE}
summary(all_data$TMP)
all_data['TMP'] %>% profiling_num()

getmode(na.omit(all_data$TMP)) # modus
```


### Centrálna poloha dát

Hodnota výberového mediánu je 9.2 a hodnota výberového priemeru 9.482. Rozdiel hodnôt je iba 0.3 teda výberový priemer môžme považovať za dobrý odhad strednej hodnoty. 

Modus - najčastejšia hodnota teploty je 1.


```{r}
var(all_data$TMP, na.rm = T) # rozptyl
max(all_data$TMP, na.rm = T) - min(all_data$TMP, na.rm = T) # variacne rozpatie

# Interquartile range and outliers
Q1 <- quantile(all_data$TMP, 0.25, na.rm = T) # 25% hodnot je mensich a 75% vacsich
Q3 <- quantile(all_data$TMP, 0.75, na.rm = T) # 75% hodnot je mensich a 25% vacsich
IQR <- IQR(all_data$TMP, na.rm = T) # interquartile range
IQR_dev <- IQR/2

# odlahle hodnoty
length(which(all_data$TMP < (Q1 - 1.5*IQR)))
length(which(all_data$TMP > (Q3 + 1.5*IQR)))

# extremne hodnoty
length(which(all_data$TMP < (Q1 - 3*IQR)))
length(which(all_data$TMP > (Q3 + 3*IQR)))

```


### Variabilita

Výberový rozptyl je 91.607, čo je stredná kvadratická odchýlka hodnôt od výberového priemeru. Vyjadruje ako veľmi sú hodnoty rozptýlené od priemeru. Čím je väčší, tým viac sa hodnoty odchyľujú od priemeru.

Výberová smerodajná odchýlka je 9.5712. Vyjadruje kvadratický priemer odchýlok jednotlivých hodnôt teploty od ich aritmetického priemeru. Jej hodnota môže byť vyššia v porovnaní s medzikvartilovou odchýlkou pretože v dátach sa nachádza niekoľko odľahlých hodnôt.

Medzikvartilová odchýlka (IQR/2) je 7.25, čo je v porovnaní so smerodajnou odchýlkou o niečo menej.

Variačné rozpätie je 66.7. Daná hodnota predstavuje rozdiel medzi maximálnou a minimálnou nameranou hodnotou teploty. Jeho veľkosť závisí iba od krajných hodnôt, pričom v tomto prípade spodná hranica patrí medzi odľahlé hodnoty. Preto variačné rozpätie mimo odľahlých hodnôt bude o niečo menšie.

Variačný koeficient je mierou relatívnej variability definovaný ako podiel smerodajnej odchýlky a aritmetického priemeru. Variačný koeficient teploty je 1.01 (101%), čo je dosť veľa a teda dáta sú vysoko variabilné. Ďalej porovnáme variačný koeficient teploty s variačnými koeficientmi iných atribútov, aby sme porovnali ich variabilitu.


### Asymetria

Šikmosť vyjadruje zošikmenie súboru, teda či prevažujú vysoké alebo nízke hodnoty. Hodnota šikmosti je takmer nulová (-0.00843519) teda hodnoty nie sú zošikmené a ide o symetrické rozdelenie. 

Špicatosť vyjadruje rozloženie dát v súbore alebo sústredenie početnosti okolo strednej hodnoty. Hodnota špicatosti je 2.591749, je menšia ako 3 teda hodnoty majú trocha plochšie rozdelenie ako je normálne. To znamená, že v súbore máme viac hodnôt, ktoré sa nachádzajú ďalej od priemeru, resp. veľa nízkych aj vysokých hodnôt, ktoré nie sú blízko priemeru a vrchol rozdelenia početností hodnôt nie je až taký špicatý ako pri normálnom rozdelení.


### Boxplot

Graf rozdeľuje namerané hodnoty teploty na niekoľko častí. Krabica zobrazuje rozsah v ktorom sa nachádza 50% hodnôt - medzikvartilové rozpätie, čo je hodnota 3.kvartilu - hodnota 1. kvartilu. Hodnota 3.kvartilu je 16.5 a hodnota 1. kvartilu 2, teda medzikvartilové rozpätie (IQR) je 16.5 - 2 = 14.5. Uprostred krabice je zvýraznený medián hrubou čiernou čiarou. Kedže sa nachádza v strede, dáta nie sú zošikmené ale sú rovnomerne rozptýlené okolo strednej hodnoty.

Ďalej z boxplotu vidieť maximálnu a minimálnu hodnotu (vonkajšie hradby boxplotu).
Maximálna hodnota (38.25) je vypočítaná ako 3.kvartil + 1.5 * IQR (medzikvartilové rozpätie).
Minimálna hodnota (-19.75) je vypočítaná ako 1.kvartil - 1.5 * IQR (medzikvartilové rozpätie).

Všetky hodnoty nachádzajúce sa nad a pod maximálnou a minimálnou hodnotou môžme považovať za odľahlé hodnoty. Počet odľahlých hodnôt pod minimálnou hodnotou je 403, nad maximálnou sa nenachádzajú žiadne odľahlé hodnoty. 

Nakoniec pre odľahlé hodnoty overíme či patria medzi extrémne.
Horná hranica extrémych hodnôt je vypočítaná ako 3.kvartil + 3 * IQR.
Dolná hranica extrémych hodnôt je vypočítaná ako 1.kvartil - 3 * IQR.
Takéto hodnoty sa v našich dátach nevyskytujú.


```{r boxplot, warning = FALSE}
boxplot(all_data$TMP, col = 2, ylab = "TMP", main = "Temperature boxplot")
```


```{r 1973 - 1979, warning = FALSE}
df <- all_data %>% 
  dplyr::mutate(
    year = ymd_hms(DATE) %>% 
      lubridate::year() %>% 
      map_chr(~ as.character(.x))
  ) %>%
  dplyr::select(all_of(c('year', 'TMP')))

ggplot(data = df %>% filter(year < 1980), aes(TMP, factor(year), colour = year)) +
  geom_boxplot() +
  labs(title = paste("Boxploty teploty pre roky 1973 - 1979"), x = "Teplota", y = "Rok", fill = "year") +
  scale_x_continuous(breaks = seq(-40, 40, by = 5))
  
```


```{r 1980 - 1989, warning = FALSE}
ggplot(data = df %>% filter(year >= 1980 & year < 1990), aes(TMP, factor(year), colour = year)) +
  geom_boxplot() +
  labs(title = paste("Boxploty teploty pre roky 1980 - 1989"), x = "Teplota", y = "Rok", fill = "year") +
  scale_x_continuous(breaks = seq(-40, 40, by = 5))
```

Pri porovnaní 70-tych a 80-tych rokov vidno mierne zvýšenie teploty, medián pre 80-te roky je posunutý bližie k 10°C, pričom v 70-tych rokoch je približne okolo 7.5°C.


```{r 1990 - 1999, warning = FALSE}
ggplot(data = df %>% filter(year >= 1990 & year < 2000), aes(TMP, factor(year), colour = year)) +
  geom_boxplot() +
  labs(title = paste("Boxploty teploty pre roky 1990 - 1999"), x = "Teplota", y = "Rok", fill = "year") +
  scale_x_continuous(breaks = seq(-40, 40, by = 5))
```


```{r 2000 - 2009, warning = FALSE}
ggplot(data = df %>% filter(year >= 2000 & year < 2010), aes(TMP, factor(year), colour = year)) +
  geom_boxplot() +
  labs(title = paste("Boxploty teploty pre roky 2000 - 2009"), x = "Teplota", y = "Rok", fill = "year") +
  scale_x_continuous(breaks = seq(-40, 40, by = 5))
```

Z nasledujúcich boxplotov pre jednotlivé roky vidíme, že v roku 2017 boli namerané aj veľmi nízke hodnoty teploty. Naopak v roku 2014 má krabica boxplotu rozptyl najmenší, teda v tomto roku boli hodnoty dosť konzistentné oproti iným rokom. V porovnaní so 70-tymi a 80-tymi rokmi sa krabica boxplotov posunula približne o 2-3°C k vyšším teplotám, z čoho by sme tiež mohli povedať, že s časom sa teplota zvyšuje.

```{r 2010 - 2020, warning = FALSE}
ggplot(data = df %>% filter(year >= 2010), aes(TMP, factor(year), colour = year)) +
  geom_boxplot() +
  labs(title = paste("Boxploty teploty pre roky 2010 - 2020"), x = "Teplota", y = "Rok", fill = "year") +
  scale_x_continuous(breaks = seq(-40, 40, by = 5))
```


Grafy priemerných mesačných teplôt pre rok 2010 a 2020. Vidíme mierne zvýšenie teploty koncom leta a počas jesenných mesiacov. Taktiež priemerná teplota v decembri je v roku 2020 nad 0.


```{r, warning = FALSE}

all_data_split_date <- mutate(all_data, day = mday(DATE), month = month(DATE), year = year(DATE), hour = hour(DATE), min = minute(DATE))

all_data_split_date <- all_data_split_date[!is.na(all_data_split_date$TMP), ]

months <- c('JAN', 'FEB', 'MAR', 'APR', 'MAY', 'JUN', 'JUL', 'AUG', 'SEP', 'OCT', 'NOV', 'DEC')

# Mean TMP 1973
mean_tmp_1973 <- filter(all_data_split_date, year == 1973) %>% group_by(month) %>% summarise(mean = mean(TMP))

ggplot(mean_tmp_1973, aes(x = factor(months,months), y = mean)) +
  geom_col(mapping = aes(fill = factor(months,months))) +
  geom_text(mapping = aes(label = round(mean,2)), vjust = -0.5) +
  geom_line(mapping = aes(x = month, y = mean), size = 0.8) +
  labs(title = paste("Priemerná mesačná teplota v roku 1973"), x = "Mesiac", y = "Teplota",
       fill = "Months") +
  scale_y_continuous(breaks = seq(-10, 30, by = 2))


# Mean TMP 2020
mean_tmp_2020 <- filter(all_data_split_date, year == 2020) %>% group_by(month) %>% summarise(mean = mean(TMP))

ggplot(mean_tmp_2020, aes(x = factor(months,months), y = mean)) +
  geom_col(mapping = aes(fill = factor(months,months))) +
  geom_text(mapping = aes(label = round(mean,2)), vjust = -0.5) +
  geom_line(mapping = aes(x = month, y = mean), size = 0.8) +
  labs(title = paste("Priemerná mesačná teplota v roku 2020"), x = "Mesiac", y = "Teplota",
       fill = "Months") +
  scale_y_continuous(breaks = seq(-10, 30, by = 2)) 

```

Porovnanie priemerných mesačných teplôt v roku 1973 a 2020. Z grafov vidieť, že sa zvýšila priemerná teplota v zimných mesiacoch nad 0°C (okrem januára). Celkovo sa priemerné teploty zvýšili približne o 1-2°C.


```{r, warning = FALSE}
# Mean TMP by year
mean_yr_tmp <- all_data_split_date %>% group_by(year) %>% summarise(mean = mean(na.omit(TMP)))

ggplot(mean_yr_tmp, aes(x = year, y = mean)) +
  geom_col(mapping = aes(fill = factor(year,year))) +
  geom_text(mapping = aes(label = round(mean,2)), vjust = 1.8, size = 2) +
  labs(title = paste("Priemerná ročná teplota pre roky 1973 - 2020"), x = "Rok", y = "Teplota",
       fill = "Years")  +
  scale_y_continuous(breaks = seq(0, 20, by = 1)) +
  scale_x_continuous(breaks = seq(1973, 2020, by = 1)) +
  theme(axis.text.x = element_text(angle = 90, vjust = 0.5, hjust=1)) +
  theme(legend.position="none")

```


Graf priemerných ročných teplôt pre roky 1973 - 2020. Vidíme, že najnižšia priemerná teplota bola v roku 1980 a najvyššia v roku 2014. Celkovo môžme vidieť mierne zvýšenie priemerných teplôt v rokoch 2010 - 2020 v porovnaní so 70.-tymi rokmi.


### Histogram

Na histograme vidíme početnosti jednotlivých hodnôt teploty. Najpočetnejšie sú hodnoty medzi 0 - 20°C. Rozdelenie dát sa podobá normálnemu rozdeleniu. Hodnoty sú symetrické okolo mediánu.

```{r histogram, warning = FALSE}

ggplot(all_data, aes(x = TMP)) + 
  geom_histogram(bins = 40, binwidth = 2, fill = 2, color = "#e9ecef") +
  labs(title = paste("Histogram teploty")) +
  xlab("Teplota") +
  ylab("Počet") +
  scale_x_continuous(breaks = seq(-40, 40, by = 5)) +
  scale_y_continuous(breaks = seq(0, 40000, by = 2000))
  
```


### Graf hustoty

Graf hustoty slúži na porovnanie priebehu hustoty pravdepodobnosti normálneho rozdelenia (zelená čiara) a odhadu hustoty vypočítaného z namernaých hodnôt teploty (červená čiara). Čiary nie sú rovnaké, vrch rozdelenia je mierne zvlnený oproti normálnemu rozdeleniu. Modrá reprušovaná čiare predstavuje priemernú teplotu. Krivka teploty je viac plochá ako krivka normálneho rozdelenia, o čom svedčí aj hodnota špicatosti, ktorá je o niečo nižšia ako hodnota špicatosti normálneho rozdelenia. Z grafu vidno aj vrchol - najčastejšiu hodnotu 1 a niekoľko menších vrcholov v okolí hodnoty 8 a 15.

```{r density plot, warning = FALSE}
# denisty plot 
# data z normalneho rozdelenia
data_norm <- data.frame(dens = c(rnorm(length(na.omit(all_data$TMP)), mean(all_data$TMP, na.rm = T), sd(all_data$TMP, na.rm = T))))

# porovnanie hodnot normalneho rozdelenia a TMP
ggplot(all_data, aes(x = TMP),color = 3) + 
  geom_density(color = 2, size = 0.8) +
  geom_density(data_norm, mapping = aes(x = dens), color = 3, size = 0.8) +
  geom_vline(aes(xintercept = mean(TMP, na.rm = T)),
            color = 4, linetype = "dashed", size = 1) +
  scale_x_continuous(breaks = seq(-40, 40, by = 5)) +
  labs(title = paste("Odhad hustoty teploty")) +
  xlab("Teplota") +
  ylab("Hustota pravdepodobnosti")

```


### Husľový graf

Husľový graf doplnený o hlavné kvartily zobrazuje rozdelenie hustoty, pričom aj podľa tohto grafu vidíme, že ide o normálne rozdelenie. Dáta sú najpočetnejšie v strede približne okolo hodnoty 1. a 3. kvartilu a smerom k vyšším, resp. nižším hodnotám sa ich hustota zmenšuje.

```{r violin, warning = FALSE}

df <- all_data %>%
  dplyr::select('TMP') %>%
  tidyr::gather(key = 'label', value = 'tmp')

ggplot(data = df, aes(factor(label), tmp, fill = tmp)) +
  geom_violin(draw_quantiles = c(0.25, 0.5, 0.75), fill = 2) +
  labs(title = paste("Husľový graf teploty"), y = "Teplota", fill = "temperature") +
  theme(axis.title.x = element_blank()) +
  theme(axis.text.x = element_blank()) +
  scale_y_continuous(breaks = seq(-40, 40, by = 5)) 

```

Z nasledujúcich grafov vidíme rozdelenie hustoty pre jednotlivé roky 1973 - 1979 a 2010 - 2020. V roku 2017 boli dáta najmenej konzistentné a obsahujú viac nízkych hodnôt ako po iné roky. Hodnoty kvartilov sú v porovnaní zo 70-tymi rokmi posunuté vyššie.


```{r, warning = FALSE}
df <- all_data %>% 
  dplyr::mutate(
    year = ymd_hms(DATE) %>% 
      lubridate::year() %>% 
      map_chr(~ as.character(.x))
  ) %>%
  dplyr::select(all_of(c('year', 'TMP')))

ggplot(data = df %>% filter(year < 1980), aes(factor(year), TMP, fill = year)) +
  geom_violin(draw_quantiles=c(0.25, 0.5, 0.75)) +
  labs(title = paste("Husľový graf teploty pre roky 1973 - 1979"), x = "year", y = "temperature", fill = "year") +
  scale_y_continuous(breaks = seq(-40, 40, by = 5)) +
  theme(axis.text.x = element_text(angle = 90, vjust = 0.5, hjust=1)) +
  theme(legend.position="none")

ggplot(data = df %>% filter(year >= 2010), aes(factor(year), TMP, fill = year)) +
  geom_violin(draw_quantiles=c(0.25, 0.5, 0.75)) +
  labs(title = paste("Husľový graf teploty pre roky 2010 - 2020"), x = "year", y = "temperature", fill = "year") +
  scale_y_continuous(breaks = seq(-40, 40, by = 5)) +
  theme(axis.text.x = element_text(angle = 90, vjust = 0.5, hjust=1)) +
  theme(legend.position="none")

```

### Graf rozptýlenia

Na osi x sú vynesené namerané hodnoty teploty a os y reprezentuje jednotlivé roky. Vidíme, že rozloženie dát je najhustejšie medzi hodnotami 0 - 20. Čím nižšia je hodnota teploty tým sa aj počet nameraných hodnôt znižuje, podobne aj pri vyokých teplotách. Ďalej vidíme, že v roku 2017 bola pravdepodobne veľmi chladná zima, pretože v tomto roku teplota dosahuje najnižšie hodnoty (mínus 20°C až mínus 25°C). Naopak v roku 2020 je len veľmi málo nízkych hodnôt (maximálne po mínus 10°C). V roku 2017 sú merané iba celočíselné hodnoty teploty. V porovnaní so 70-tymi orkmi je väčšia hustota dát aj pri teplotách nad 20°C.

```{r, warning = FALSE}
df <- all_data %>% 
  dplyr::mutate(
    year = ymd_hms(DATE) %>% 
      lubridate::year() %>% 
      map_chr(~ as.character(.x))
  ) %>%
  dplyr::select(all_of(c('year', 'TMP')))

ggplot(data = df %>% filter(year < 1980), aes( TMP,factor(year), colour=year)) +
  geom_jitter() +
  labs(title = paste("Graf rozptýlenia teploty pre roky 1973 - 1979"), x = "temperature", y = "year", fill = "year") +
  scale_x_continuous(breaks = seq(-40, 40, by = 5)) 

ggplot(data = df %>% filter(year >= 2010), aes( TMP,factor(year), colour=year)) +
  geom_jitter() +
  labs(title = paste("Graf rozptýlenia teploty pre roky 2010 - 2020"), x = "temperature", y = "year", fill = "year") +
  scale_x_continuous(breaks = seq(-40, 40, by = 5)) 

``` 


### Q-Q graf

Graf zobrazuje odchýlku empirického od teoretického normálneho rozdelenia. Empirické rozdelenie je rozdelenie nameraných hodnôt teploty. Body ležia veľmi blízko priamky, odchyľujú sa len body v oblasti horných a dolných kvantilov, teda rozdelenie hodnôt teploty je podobné normálnemu rozdeleniu.

```{r qq, warning = FALSE}

ggplot(data = all_data, aes(sample = TMP)) +
  stat_qq() + 
  stat_qq_line() +
  labs(title = paste("Q-Q graf teploty"))

```

### Graf polosum

Z grafu polosum vidno, že hodnoty sú takmer symetrické okolo mediánu. Mierne sa odchyľujú len krajné hodnoty (veľmi nízke a veľmi vysoké).

```{r polosum, warning = FALSE}

# polosum
tmp <- all_data$TMP
tmp_asc <- sort(tmp, decreasing = FALSE)
tmp_desc <- sort(tmp, decreasing = TRUE)

ggplot(data.frame(tmp_asc), aes(x = tmp_asc, y = 0.5*(tmp_asc+tmp_desc))) + 
  geom_point(size = 2, color = "#013c7f") +
  scale_x_continuous(breaks = seq(-30, 40, by = 3)) +
  labs(title = "Graf polosum pre teplotu", x = "Teplota") +
  theme_bw()

```





### Časový graf teploty

```{r}
all_data %>% 
  dplyr::mutate(
    date = as_date(DATE)
  ) %>%
  dplyr::distinct(date, .keep_all=TRUE) %>%
  dplyr::select(date, TMP) %>%
  as_tsibble(
    index = date
  ) %>%
  autoplot( TMP) +
  labs(title = "Time graph of temperature",
       y = "Temperature", x = "Date")
```

```{r}
all_data %>% 
  dplyr::mutate(
    year_month = yearmonth(DATE)
  ) %>%
  dplyr::group_by(year_month) %>%
  dplyr::summarise(tmp = na.omit(mean(TMP))) %>%
  as_tsibble(
    index = year_month
    ) %>%
  tsibble::fill_gaps() %>%
  autoplot( tmp) +
  labs(title = "Time graph of temperature",
       y = "Temperature", x = "Date")
```



### Graf sezónností pre teplotu - roky 1980, 1990, 2000, 2010 a 2020

Graf zobrazuje teploty pre jednotlivé sezóny počas ktorých boli merané. Vidíme, že modrá krivka pre rok 2010 v júli vystupuje nad ostatné krivky, naproti tomu červená krivka pre rok 1980 je v zimných mesiacoch nižia ako ostatné krivky. 

```{r}
all_data %>% 
  dplyr::mutate(
    date = as_date(DATE)
  ) %>%
  dplyr::distinct(date, .keep_all=TRUE) %>%
  dplyr::select(date, TMP) %>%
  as_tsibble(
    index = date
  ) %>%
  tsibble::fill_gaps() %>%
  dplyr::filter(year(date) %in% c('1980','1990','2000','2010','2020')) %>%
  tsibble::fill_gaps() %>%
  gg_season(TMP, labels = "both") +
  labs(y = "Temperature",
       title = "Seasonal plot: Temperature") 
```


```{r}
all_data %>% 
  dplyr::mutate(
    year_month = yearmonth(DATE)
  ) %>%
  dplyr::group_by(year_month) %>%
  dplyr::summarise(tmp = na.omit(mean(TMP))) %>%
  as_tsibble(
    index = year_month
    ) %>%
  tsibble::fill_gaps() %>%
  dplyr::filter(year(year_month)>210) %>%
  gg_subseries(tmp, period = "1 year") +
  labs(y = "Temperature",
       title = "Seasonal plot: Temperature") 
```






```{r}
all_data %>% 
  dplyr::mutate(
    year_month = yearmonth(DATE)
  ) %>%
  dplyr::group_by(year_month) %>%
  dplyr::summarise(tmp = na.omit(mean(TMP))) %>%
  as_tsibble(
    index = year_month
    ) %>%
  tsibble::fill_gaps() %>%
  dplyr::filter(year(year_month)>2010) %>%
  gg_lag(tmp,  period = "1 year", geom = "point") +
  labs(x = "lag(Beer, k)")
```
```{r}
all_data %>% 
  dplyr::mutate(
    year_month = yearmonth(DATE)
  ) %>%
  dplyr::group_by(year_month) %>%
  dplyr::summarise(tmp = na.omit(mean(TMP))) %>%
  as_tsibble(
    index = year_month
    ) %>%
  tsibble::fill_gaps() %>% 
  ACF(tmp, lag_max = 9)
```

```{r}
all_data %>% 
  dplyr::mutate(
    year_month = yearmonth(DATE)
  ) %>%
  dplyr::group_by(year_month) %>%
  dplyr::summarise(tmp = na.omit(mean(TMP))) %>%
  as.data.frame %>%
  as_tsibble(
    index = year_month
    ) %>%
  dplyr::mutate(
    MA = slider::slide_dbl(tmp, mean,
                .before = 5, .after = 6)
  ) %>%
  autoplot(tmp, colour = "gray") +
  geom_line(aes(y = MA), colour = "#D55E00") +
  labs(y = "TMP", x = "Year",
       title = "Moving average of temperature")


#components(dcmp)
```



Chýbajúce hodnoty sme nahradili pomocou funkcie **na_seadec**, ktorá z časového radu odstráni sezónnu zložku, vykoná nahradenie chýbajúcich hodnôt pomocou interpolácie a následne sezónnu zložku pridá naspäť do časového radu.


```{r}
all_data %>% 
  dplyr::mutate(
    year_month = yearmonth(DATE)
  ) %>%
  dplyr::group_by(year_month) %>%
  dplyr::summarise(tmp = na.omit(mean(TMP))) %>%
  as_tsibble(
    index = year_month
    )  %>%
  tsibble::fill_gaps() -> tsdf
  
na_seadec(tsdf,algorithm = "interpolation", find_frequency=TRUE) %>%
  as_tsibble(
    index = year_month
  ) %>%
  model(STL(tmp )) -> m 

```

Namerané hodnoty teploty sú časové rady, ktoré tvoria hodnoty zaznamenané postupne v čase
(sú chronologicky usporiadané). Interval medzi jednotlivými meraniami je hodinový, teda 60 minut.

Časový rad môžeme rozdeliť na niekoľko zložiek.

Trendová zložka zachytáva dlhodobé zmeny v priemernom správaní sa časového radu. Napríklad pri dlhodobom zvyšovaní hodnôt. 

Sezónna zložka zachytáva periodické zmeny v časovom rade, čiže zmeny, ktoré sa opakujú pravidelne, napr. každý rok. Pri teplote je možné vidieť nárast hodnôt v letných mesiacoch a naopak pokles hodnôt v zimných mesiacoch.

Zvyšková zložka predstavuje zvyšok po odstránení sezónnej a trendovej zložky z dát.

Na nasledujúcom grafe sú zobrazené púvodné hodnoty teploty a jednotlivé zložky časového radu teploty. Vidíme, že sezónna zložka je v priebehu rokov takmer rovnaká avšak trendová zložka ukazuje jasné stúpanie hodnôt za posledné roky.



```{r}
m %>%
  components() %>%
  autoplot() + labs(x = "Observation")
```


```{r}
components(m) %>%
  as_tsibble() %>%
  autoplot(tmp, colour="gray") +
  geom_line(aes(y=trend), colour = "#D55E00") +
  geom_smooth(color = 4) +
  labs(
    x = "Rok",
    y = "Tempeature",
    title = "Trend in avg. monthly temperature"
  ) +
  scale_y_continuous(breaks = seq(-20, 30, by = 2))

components(m) %>%
  as_tsibble(
    index = year_month
  ) %>%
  select(year_month, trend)-> componenst_tsibble

componenst_tsibble %>%
  model(
    tsl = TSLM(trend)
  ) %>%
  forecast(h = "10 years") %>%
  autoplot(componenst_tsibble) +
  labs(title = "Predikcia - trendová zložka", x = "Rok") +
  scale_y_continuous(breaks = seq(2, 12, by = 1))

```
