---
title: "Wind angle"
output: html_document
---

```{r, include=FALSE}
source('setup.R')
```

Atribút wind angle reprezentuje uhol meraný v smere hodinových ručičiek medzi severom a smerom, z ktorého fúka vietor. Uhol je meraný v stupňoch teda ide o diskrétny atribút, ktorý nadobúda hodnoty od 0 do 360°, meraný v desiatkach stupňov.

```{r wnd_angle, warning = FALSE}
load('.Rdata')

summary(mandatory_data$WND_ANGLE)
mandatory_data['WND_ANGLE'] %>% profiling_num()

freq_table <- table(mandatory_data$WND_ANGLE)
angle_frequency <- as.data.frame(freq_table) %>% rename('Angle' = Var1)
angle_frequency[order(angle_frequency$Freq, decreasing = T),]

getmode(na.omit(mandatory_data$WND_ANGLE)) # modus

var(mandatory_data$WND_ANGLE, na.rm = T) # rozptyl
max(mandatory_data$WND_ANGLE, na.rm = T) - min(mandatory_data$WND_ANGLE, na.rm = T) # variacne rozpatie

# Interquartile range and outliers
Q1 <- quantile(mandatory_data$WND_ANGLE, 0.25, na.rm = T) # 25% hodnot je mensich a 75% vacsich
Q3 <- quantile(mandatory_data$WND_ANGLE, 0.75, na.rm = T) # 75% hodnot je mensich a 25% vacsich
IQR <- IQR(mandatory_data$WND_ANGLE, na.rm = T) # interquartile range
IQR_dev <- IQR/2

# odlahle hodnoty
length(which(mandatory_data$WND_ANGLE < (Q1 - 1.5*IQR)))
length(which(mandatory_data$WND_ANGLE > (Q3 + 1.5*IQR)))

```

Hodnota výberového mediánu je 200 a hodnota výberového priemeru 184.2. Keďže stredná hodnota (medián) je vyššia ako priemer, hodnotu priemeru mohli ovplyvniť nejaké výrazne nižšie hodnoty. Teda stredná hodnota uhlu vetra je 200° a polovica hodnôt dosahuje hodnoty vyššie od mediánu a polovica hodnôt nižšie. 

Modus, teda najčastejšia hodnota je 10. O niečo menej početné sú hodnoty 20, 360, 30 a 350, teda najčastejšie fúkal severný vietor. Naopak najmenej početné sú hodnoty 160, 170 a 150° teda južný vietor sa vyskytoval najmenej.
 
Výberový rozptyl je 14031.98, čo vzhľadom k tomu, že samotné hodnoty uhlu vetra sa pohybujú od 0 až do 360 nie je veľa.

Výberová smerodajná odchýlka je 118.4567. Teda hodnoty sú rozptýlené približne 118 stupňov okolo priemeru.

Medzikvartilová odchýlka (IQR/2) je 115, teda hodnoty sú rozptýlené približne 115 stupňov okolo mediánu.

Variačné rozpätie je 350. Daná hodnota predstavuje rozdiel medzi maximálnou a minimálnou nameranou hodnotou uhlu vetra. Maximálny uhol je 360° a minimálny 10°. 

Variačný koeficient uhlu vetra je 0.64, čo je 64%. V porovnaní s teplotou je približne o 30% menší. Teda uhol vetra má nižšiu variabilitu ako teplota. 


**Boxplot**

Graf rozdeľuje namerané hodnoty teploty na niekoľko častí. Krabica zobrazuje rozsah v ktorom sa nachádza 50% hodnôt - medzikvartilové rozpätie, čo je hodnota 3.kvartilu - hodnota 1. kvartilu. Hodnota 3.kvartilu je 290 a hodnota 1. kvartilu 60, teda medzikvartilové rozpätie (IQR) je 290 - 60 = 230. Uprostred krabice je zvýraznený medián hrubou čiernou čiarou (200). Kedže sa nachádza nad polovicou krabice, podľa boxplotu sa zdá, že dáta sú zošikmené a teda nie sú rovnomerne rozptýlené okolo strednej hodnoty.

Ďalej z boxplotu vidieť maximálnu a minimálnu hodnotu (vonkajšie hradby boxplotu).
Maximálna hodnota (360°) je vypočítaná ako 3.kvartil + 1.5 * IQR (medzikvartilové rozpätie).
Minimálna hodnota (10°) je vypočítaná ako 1.kvartil - 1.5 * IQR (medzikvartilové rozpätie).
V obidvoch prípadoch by vypočítané hodnoty boli vyššie, resp. nižšie ako rozsah stupňov (0-360) preto sú vonkajšie hradby boxplotu dané celkovou minimálnou a maximálnou hodnotou.

Všetky hodnoty nachádzajúce sa nad a pod maximálnou a minimálnou hodnotou môžme považovať za odľahlé hodnoty. Takéto hodnoty sa však v uhle vetra nevyskytujú, preto ďalej neoverujeme výskyt extrémnych hodnôt.


Hodnota šikmosti je záporná ale blízka 0 (-0.08690638) teda hodnoty nie sú veľmo zošikmené a ide skôr o symetrické rozdelenie. 

Hodnota špicatosti je 1.632475, je menšia ako 3 teda hodnoty majú ploché rozdelenie. To znamená, že v súbore sa nachádza viac hodnôt vzdialenejších od strednej hodnoty.


```{r boxplot, warning = FALSE}

# boxplot
boxplot(mandatory_data$WND_ANGLE, col = "#4dc1db", ylab = "WND_ANGLE", main = "Wind angle boxplot")

```

**Histogram**

Už z histogramu vidíme, že rozdelenie hodnôt pravdepodobne nebude normálne. Avšak problémovými bodmi môžu byť hraničné hodnoty 0 a 360 prípadne hodnoty blízke hraničným bodom, pretože uhol 360° je v podstate rovnaký ako uhol 0° a v smere vetra sa tento rozdiel neprejaví podobne ako aj hodnoty 0° a 10° alebo 360° a 350°.

```{r histogram, warning = FALSE}

# histogram
ggplot(mandatory_data, aes(x = WND_ANGLE)) + 
  geom_histogram(bins = 15, fill = "#4dc1db", color = "#e9ecef") +
  labs(title = paste("Wind angle histogram")) +
  xlab("WND_ANGLE") +
  ylab("Frequency") +
  scale_x_continuous(breaks = seq(0, 360, by = 20)) +
  scale_y_continuous(breaks = seq(0, 20000, by = 2000))


ggplot(mandatory_data, aes(x = WND_ANGLE)) + 
  geom_histogram(binwidth = 60, fill = "#4dc1db", color = "#e9ecef") +
  labs(title = paste("Wind angle histogram")) +
  xlab("WND_ANGLE") +
  ylab("Frequency") +
  scale_x_continuous(breaks = seq(0, 360, by = 20)) +
  scale_y_continuous(breaks = seq(0, 20000, by = 2000))

```


**Graf hustoty**

Graf hustoty slúži na porovnanie priebehu hustoty pravdepodobnosti normálneho rozdelenia (zelená čiara) a odhadu hustoty vypočítaného z namernaých hodnôt uhlu vetra (červená čiara). Čiary nie sú rovnaké, teda nejde o normálne rozdelenie. Modrá prerušovaná čiara predstavuje priemer hodnôt uhlu vetra. V dátach sa nachádza niekoľko vrcholov pričom krajné hodnoty okolo 0 a 360 stupňov je možné spojiť, nakoľko uhol je cyklická  veličina.

```{r density plot, warning = FALSE}

# denisty plot 
# data z normalneho rozdelenia
data_norm <- data.frame(dens = c(rnorm(length(na.omit(mandatory_data$WND_ANGLE)), mean(mandatory_data$WND_ANGLE, na.rm = T), sd(mandatory_data$WND_ANGLE, na.rm = T))))

# porovnanie hodnot normalneho rozdelenia a wnd_angle
ggplot(mandatory_data, aes(x = WND_ANGLE), color = 3) + 
  geom_density(color = 2, size = 0.8) +
  geom_density(data_norm, mapping = aes(x = dens), color = 3, size = 0.8) +
  geom_vline(aes(xintercept = mean(WND_ANGLE, na.rm = T)),
            color = 4, linetype = "dashed", size=1) +
  scale_x_continuous(breaks = seq(-300, 800, by = 50)) +
  labs(title = paste("Odhad hustoty uhlu vetra")) +
  xlab("WND_ANGLE") +
  ylab("Hustota pravdepodobnosti")

```

**Husľový graf**

Husľový graf doplnený o hlavné kvartily zobrazuje rozdelenie hustoty, pričom aj podľa tohto grafu vidíme, že nejde o normálne rozdelenie. 

```{r violin, warning = FALSE}

# violin plot
df <- mandatory_data %>%
  dplyr::select('WND_ANGLE') %>%
  tidyr::gather(key = 'label', value = 'angle')

ggplot(data = df, aes(factor(label), angle, fill = angle)) +
  geom_violin(draw_quantiles = c(0.25, 0.5, 0.75), fill = "#4dc1db") +
  labs(title = paste("Husľový graf uhlu vetra"), y = "Wind angle", fill = "angle") +
  theme(axis.title.x = element_blank()) +
  theme(axis.text.x = element_blank()) +
  scale_y_continuous(breaks = seq(0, 400, by = 20)) 

```

**Q-Q graf**

Graf zobrazuje odchýlku empirického od teoretického normálneho rozdelenia. Empirické rozdelenie je v našom prípade rozdelenie nameraných hodnôt uhlu vetra. Keďže body sa výrazne odchyľujú od priamky normálneho rozdelenia, môžeme povedať, že rozdelenie hodnôt uhlu vetra nie je normálne.

```{r qq, warning = FALSE}

# QQ plot
ggplot(data = mandatory_data, aes(sample = WND_ANGLE)) +
  stat_qq() + 
  stat_qq_line() +
  labs(title = paste("Q-Q graf uhlu vetra"))

```

**Graf polosum**

Z grafu vidno, že hodnoty nie sú symetrické.

```{r polosum, warning = FALSE}

# polosum
angle <- mandatory_data$WND_ANGLE
angle_asc <- sort(angle, decreasing = FALSE)
angle_desc <- sort(angle, decreasing = TRUE)

ggplot(data.frame(angle_asc), aes(x = angle_asc, y = 0.5*(angle_asc + angle_desc))) + 
  geom_point(size = 2, color = "#013c7f") +
  scale_x_continuous(breaks = seq(0, 400, by = 20)) +
  labs(title = "Graf polosum pre uhol vetra", x = "Uhol vetra") +
  theme_bw()

```

